【裁判字號】    97,聲,870
【裁判日期】    970829
【裁判案由】    返還擔保金
【裁判全文】
臺灣臺南地方法院民事裁定               97年度聲字第870號
聲  請  人  花旗(台灣)商業銀行股份有限公司
法定代理人  甲○○
代  理  人  戊○○
相  對  人  丁○○○○○○○○.
            乙○○
            丙○○
上列當事人間聲請發還擔保金事件，本院裁定如下：
    主  文
聲請駁回。
聲請程序費用由聲請人負擔。
    理  由
一、按依法令供訴訟上之擔保者，應供擔保之原因消滅者，法院
    應依供擔保人之聲請，以裁定命返還其提存物或保證書。民
    事訴訟法第104條第1項第1款、第106條前段定有明文。次按
    民事訟法第104條第1項第1款所謂應供擔保之原因消滅者，
    在釋明假扣押之原因而供擔保之場合，因其係擔保債務人因
    假扣押所受之損害，故必待無損害發生，或債權人本案訴訟
    全部勝訴確定，或就債務人所生之損害已經賠償時，始得謂
    供擔保之原因消滅（最高法院69年度臺抗字第286號裁定參
    照）。
二、聲請意旨略以：第三人華僑商業銀行股份有限公司（下稱華
    僑銀行）與相對人間請求清償借款事件，第三人華僑銀行前
    遵本院94年度裁全字第6471號民事裁定，提供新臺幣（下同
    ）630,000元為擔保，並以本院94年度存字第3467號提存書
    提存後，而聲請對相對人之財產為假扣押在案。茲因該案業
    經本院以95年度移調字第18號審理，並由相對人同意給付聲
    請人經減縮聲明後之金額，應認聲請人本案訴訟全部勝訴確
    定，其應供擔保之原因消滅，且第三人華僑銀行已於96年12
    月1日被聲請人併購後，經行政院金融監督管理委員會核准
    在案，爰依民事訴訟法第104條第1項第1款規定請求返還擔
    保金，並提出與所述相符之行政院金融監督管理委員會96
    年10月11日金管銀(五)字第09600439220號函、公司變更登記
    表、本院94年度裁全字第6471號假扣押裁定、94年度存字第
    3467號提存書、95年度移調字第18號調解筆錄及放款歷史交
    易明細表各1份為證。
三、經查：聲請人主張其與相對人間請求清償借款事件，前遵本
    院94年度裁全字第6471號民事裁定，曾提供630,000元為擔
    保，以本院94年度存字第3467號提存書提存後，聲請對於相
    對人之財產在1,887,450元範圍內假扣押等情，經本院依職
    權調閱本院94年度執全字第3104號假扣押卷宗、94年度存字
    第3467號提存卷宗核閱屬實。惟聲請人與相對人於本案訴訟
    中調解成立，調解內容為相對人願給付聲請人1,845,783元
    ，及自94年11月18日起至清償日止，按年息8.328％計算之
    利息，暨自94年12月19日起至清償日止，逾期在6個月以內
    者，按上開利率百分之10，逾期超過6個月以上者，按上開
    利率百分之20計算之違約金一節，有該調解筆錄在卷可稽，
    並經本院依職權調閱本院95年度移調字第18號卷宗核閱屬實
    ，則調解成立之金額較聲請人假扣押相對人之財產少，核與
    本案訴訟全部勝訴之情形不符。此外，聲請人復未能舉證證
    明相對人並無損害發生，或就相對人所生之損害已經賠償，
    從而，聲請人主張應供擔保之原因消滅，聲請本院裁定返還
    上開擔保金，於法未合，應予駁回。
四、依民事訴訟法第95條、第78條，裁定如主文。
中    華    民    國    97    年    8     月    29    日
                  民事第三庭    法    官  蔡孟珊
以上正本證明與原本無異。
如不服本裁定應於送達後十日內向本院提出抗告狀，並繳納抗告
費新臺幣一千元。
中    華    民    國    97    年    8     月    29    日
                                書 記 官  吳幸芳


司法院資訊處製作；財團法人民間司法改革基金會備份。
